【裁判字號】    97,交抗,224
【裁判日期】    970305
【裁判案由】    違反道路交通管理處罰條例
【裁判全文】
臺灣高等法院交通事件裁定             97年度交抗字第224號
  抗  告  人
  即受處分人  甲○○
上列抗告人因違反道路交通管理處罰條例案件，不服臺灣新竹地
方法院，中華民國96年12月24日所為裁定（ 96年度交聲字第272
號），提起抗告，本院裁定如下：
    主  文
抗告駁回。
    理  由
一、抗告意旨略以：抗告人於民國（下同） 96年7月23日10時28
    分許，駕駛車牌號碼1185－MT號自用小客車，行經國道一號
    公路北上75公里處時，經警以測速儀器舉發抗告人行車速度
    超過規定最高速限（未滿20公里），原處分機關並因而裁處
    抗告人罰鍰新台幣（下同）3000元，惟何以國道一號與國道
    二號之限速有差別，又該測速儀器是否準確，亦非無疑，再
    者，依道路交通管理處罰條例修正重點第七條之二規定「為
    強化處罰合理性，降低交通執法爭議。明定以科學儀器採證
    取締超速時，一般道至少於 100公尺前，高速公路、快速道
    路至少於 300公尺前，應樹立明顯標示告知駕駛人」，則本
    件處罰機關是否在法定範圍執行勤務，警告標示是否太近或
    太遠，均非無疑，以此不合理之法律、命令裁處抗告人罰責
    ，實違反憲法保障人民權益之精神，原審就此未詳加審酌，
    即遽裁定駁回抗告人之聲明異議，顯有未當，為此依法提起
    抗告，請求撤銷原裁定云云。
二、按汽車行駛高速公路應依速限標誌指示，高速公路管制規則
    第五條第一項前段定有明文；又汽車行駛於高速公路或設站
    管制之道路，而不遵管制之規定者，處汽車駕駛人三千元以
    上六千元以下罰鍰，並各記違規點數一點，道路交通管理處
    罰條例第三十三條一項、第六十三條第一項第一款亦分別定
    有明文。另按汽車駕駛人行車速度超過規定之最高速限之違
    規行為，採用固定或非固定式科學儀器取得證據資料證明者
    ，於一般道路須至少於 100公尺前，明顯標示之，於高速公
    路、快速公路須至少於 300公尺前，明顯標示之，同條例第
    七條之二第三項亦定有明文。
三、查抗告人即受處分人甲○○於 96年7月23日10時28分許，駕
    駛車牌號碼1185－MT號自用小客車，行經國道一號公路北上
    75公里處時，因該路段行車速限為 100公里，經警以測速儀
    器舉發抗告人行車速度超過規定最高速限（未滿20公里），
    此為抗告人所不否認，並經內政部警政署國道公路警察局第
    二警察隊掣單舉發，嗣抗告人向原處分機關即交通部公路總
    局新竹區監理所新竹市監理站提出申訴，原處分機關函請原
    舉發單位即內政部警政署國道公路警察局第二警察隊調查結
    果，仍認抗告人有前揭違規行為，而依道路交通管理處罰條
    例第33條第1項第1款之規定，裁處抗告人罰鍰 3,000元等情
    ，此並有內政部警政署國道公路警察局第二警察隊公警交字
    第 ZBA060692號舉發違反道路交通管理事件通知單、交通部
    公路總局新竹區監理所新竹市監理站中華民 國96年9月20日
    竹監新四字第裁51-ZBA060692號裁決書、內政部警政署國道
    公路警察局第二警察隊 96年8月24日公警二交字第09602711
    87號函等在卷可參，是抗告人確有於上開時地超速違規駕駛
    ，應堪認定。雖抗告人以上揭情詞置辯，惟查有關速限標誌
    設置，各路段依路況、週遭環境狀況等而有不同，國道各主
    要路段速限，基於設計標準及行車安全的考量，自有不同速
    限之設計，以確保人車安全及維持交通順暢，抗告人質疑國
    道一號與國道二號之限速何以有差別等語為辯，尚無足採，
    而依交通部臺灣區○道○○○路局公佈之「國道各主要路段
    速限」即可查悉，抗告人係考領有合格駕駛執照之駕駛人，
    並駕車行駛於國道一號及國道二號之高速公路上，對各該高
    速公路之行車速限，實難諉為不知，又本件執勤員警取締超
    速違規使用之雷達測速器，係經經濟部標準檢驗局檢定合格
    在案，堪認具有公正性及準確性，又依該測速器所測之對象
    為特定、單一，亦無誤認之虞，抗告人徒憑己意，質疑該測
    速器之準確度，亦無可採，再者，抗告人雖另辯稱執勤警員
    執行本件超速違規取締時，並未依法設置警告標誌，所為之
    裁罰不合法云云，惟查員警於國道一號公路北上75公里處執
    行移動式測速照相，而於國道一號公路北上82.4公里處，設
    有最高速限 100公里之標誌及「前有測速照相」之告示牌，
    且於國道一號公路北上 78.7公里處（即舉發地點前3.7公里
    ），亦設有警告駕駛人「前有測速照相」之警告標誌，此有
    內政部警政署國道公路警察局第二警察隊函附之照片 4幀在
    卷可參，足認於舉發地點前之國道一號公路北上82.4公里處
    ，主管機關確係設有明顯之速限標誌，並於舉發地點前之國
    道一號公路北上78.7公里處，亦設有警告駕駛人「前有測速
    照相」之警告標誌，以此標誌距抗告人遭舉發之地點既有3.
    7公里之遠，則顯已逾上開條文所規範之「300公尺前」，是
    原舉發單位逕行舉發亦與法定程序相符，並無違法舉發之情
    事。是本件抗告人在別無任何證據下，徒憑空言臆測，任意
    指摘員警執法之公正性，並質疑本件舉發之正確性，尚難認
    有理由，本件原處分機關以抗告人有上述違規情事，依道路
    交通管理處罰條例第40條規定裁罰抗告人3000元，惟未併予
    援引同條例第63條第1項第1款之規定並記抗告人違規點數一
    點，於法尚有未恰，原審法院因而以抗告人否認有上揭違規
    事實，固無理由，惟原處分既有可議之處，而將原處分撤銷
    ，就抗告人上揭違規事實，依違反道路交通管理處罰條例第
    33條第1項第1款、第63條第1項第1款之規定裁處罰鍰3000元
    ，並記違規點數 1點，經核並無不合，抗告人執上揭抗告意
    旨指摘原審裁定不當，尚難認有理由，應予駁回。
四、據上論結，應依道路交通案件處理辦法第26條，刑事訴訟法
    第412條，裁定如主文。
中    華    民    國    97    年    3    月    5    日
                  刑事第五庭    審判長法  官  吳  敦
                                      法  官  陳春秋
                                      法  官  張傳栗
以上正本證明與原本無異。
不得再抗告。
                                      書記官  李佩真
中    華    民    國    97    年    3     月    6     日


司法院資訊處製作；財團法人民間司法改革基金會備份。
